【裁判字號】    94,簡上,701
【裁判日期】    950223
【裁判案由】    毒品危害防制條例
【裁判全文】
臺灣板橋地方法院刑事判決             94年度簡上字第701號
上  訴  人  臺灣板橋地方法院檢察署檢察官
被      告  甲○○（原名劉家顯）
上列上訴人因被告違反毒品危害防制條例案件，不服本院刑事第
十八庭中華民國94年10月28日94年度簡字第4505號第一審判決（
聲請簡易判決處刑案號：臺灣板橋地方法院檢察署94年度核退毒
偵字第1643號；移送併案審理案號：同署94年度核退毒偵字第23
84號），提起上訴，嗣因被告就被訴事實為有罪之陳述，本院告
知被告簡式審判程序之旨，並聽取當事人之意見後，本院管轄之
第二審合議庭裁定改依簡式審判程序進行，判決如下：
    主  文
原判決撤銷。
甲○○連續施用第二級毒品，處有期徒刑伍月，如易科罰金，以
佰元折算壹日。
扣案之第二級毒品甲基安非他命貳包之外包裝均沒收，其內之第
二級毒品甲基安非他命（其中壹包毛重零點貳陸貳伍公克，另壹
包毛重零點伍公克）均沒收銷燬之，扣案之燈泡、玻璃球及吸
管各壹個均沒收。
    事  實
一、甲○○前因施用毒品案件，先後2 次經本院裁定送觀察、勒
    戒後，因均認無繼續施用毒品之傾向，分別於民國91年8 月
    27日、92年9 月25日觀察、勒戒執行完畢釋放，並經臺灣板
    橋地方法院檢察署檢察官於91年9 月11日、92年9 月25日分
    別以91年度毒偵字第1181號、92年度毒偵字第2858號不起訴
    處分確定。詎甲○○猶不知悔改，竟又基於施用第二級毒品
    甲基安非他命（聲請書誤載為安非他命，以下均同）之概括
    犯意，於上開觀察、勒戒執行完畢釋放後之5 年內即自93年
    12月間某日起至94年8 月22日下午2 時許止，在臺北縣新莊
    市○○路與新泰路附近某中油加油站之廁所內等地點，以將
    甲基安非他命置入玻璃球內燒烤後，再吸食其煙霧之施用方
    式，約1 日即施用1 次，連續多次施用第二級毒品甲基安非
    他命。嗣於94年7 月2 日下午6 時30分許，在臺北縣新莊市
    ○○街57巷2 弄3 號5 樓頂，警方徵得其之同意，對其執行
    搜索，扣得第二級毒品甲基安非他命1 包（毛重0.2625公克
    ）；復於同年8 月22日晚上10時許，在臺北縣新莊市○○路
    612 號前，警方徵得其之同意，對其執行搜索，扣得第二級
    毒品甲基安非他命1 包（毛重0.53公克）及其所有供其施用
    本件甲基安非他命所用之燈泡、玻璃球、吸管各1 個，並均
    經採集其尿液送驗而查獲上情。
二、案經臺北縣政府警察局新莊分局報告臺灣板橋地方法院檢察
    署檢察官偵查而聲請簡易判決處刑及移送本院併案審理。
    理  由
壹、程序部分：
    按本件被告甲○○所犯係死刑、無期徒刑、最輕本刑為3 年
    以上有期徒刑以外之罪，其於準備程序就前揭被訴事實為有
    罪之陳述，經法官告知簡式審判程序之旨，並聽取其與檢察
    官之意見後，本院認無不得或不宜改依簡式審判程序進行之
    處，爰依刑事訴訟法第455 條之1 第3 項準用第364 條，而
    第364 條復準用第273 條之1 第1 項，裁定本件改依簡式審
    判程序進行，合先敘明。
貳、實體部分：
  一、訊據被告甲○○對於前揭犯罪事實均坦承不諱，復查：
    (一)查被告前因施用毒品案件，先後2 次經本院裁定送觀察、
      勒戒後，因均認無繼續施用毒品之傾向，分別於91年8 月
      27日、92年9 月25日觀察、勒戒執行完畢釋放，並經臺灣
      板橋地方法院檢察署檢察官於91年9 月11日、92 年9月25
      日分別以91年度毒偵字第1181號、92年度毒偵字第2858號
      不起訴處分確定之事實，有臺灣高等法院被告前案紀錄表
      1 份及上開不起訴處分書2 份在卷可按。是被告於涉本案
      之前，業曾二犯施用毒品，並於前揭觀察、勒戒執行完畢
      後釋放甚明。
    (二)次查，經警將被告前後二次遭查獲時所採之尿液送驗結果
      ，均係呈甲基安非他命陽性反應，此有臺北縣政府警察局
      新莊分局偵辦毒品危害防制條例案被移送人姓名代碼對照
      表、同分局煙毒麻醉藥品案被移送者姓名及代碼對照表、
      臺灣檢驗科技股份有限公司94年7 月27日編號CH/2005/70
      365 號、94年9 月15日編號CH/2005/90097 號濫用藥物尿
      液檢驗報告各1 份在卷可稽。又查：
      (1)甲基安非他命經口服投與後，約百分之70於24小時內自
        尿中排出，約百分之90於96小時內自尿中排出，由於目
        前國內尿液中甲基安非他命之檢驗僅為鑑定其是否呈陽
        性反應，尚未定其含量，且甲基安非他命成分之檢出與
        其投與方式、投與量、個人體質、採尿時間與檢測儀器
        之精密度等諸多因素有關，因此僅憑尿液中呈甲基安非
        他命陽性反應，並無法確實推算吸食時間距採集時間之
        長短，惟依上述資料推斷，最長可能不會超過4 日即96
        小時，此經行政院衛生署藥物食品檢驗局於81年2 月8
        日以（81）藥檢壹字第001156號函釋明在案。
      (2)再者，前揭尿液檢驗報告均載明係以ＧＣ／ＭＳ（即氣
        相層析質譜儀分析法）方法作為確認檢驗之方式，而該
        方法之原理係檢品經氣化後，通過層析管分離純化，再
        將純化後之成分循序送入質譜儀做個別鑑定。因質譜儀
        所測定之圖譜，在化學上被公認具有指紋特性，故可據
        以完全判定該檢品係為何種化合物。職是，台北榮民總
        醫院即認為若以氣相層析質譜儀（ＧＣ／ＭＳ）作藥物
        及其代謝產物之定性及定量分析，幾乎不會有偽陽性反
        應產生，此經該院於83年4 月7 日以83北總內字第3059
        號函釋明在案。
      (3)另人體施用甲基安非他命後，其主要代謝物中，未改變
        型態之甲基安非他命占施用劑量達百分之43，安非他命
        則約為百分之5 ；人體若係施用安非他命後，主要代謝
        物中則有未改變型態之安非他命，但無甲基安非他命，
        此經法務部調查局以93年5 月4 日調科壹字第09362413
        980 號函釋明在案。足見人體若施用安非他命，其尿液
        代謝物不可能出現甲基安非他命，惟人體若施用甲基安
        非他命，其尿液代謝物除主要有甲基安非他命外，亦可
        能有少量之安非他命。是本件被告之尿液除呈現較少量
        之安非他命陽性反應外，主要係呈現甲基安非他命之陽
        性反應，依上開函示，被告自不可能係施用安非他命，
        而應係施用甲基安非他命。聲請意旨認被告係施用安非
        他命，容有誤解，附此敘明。
      (4)準此而論，被告之尿液經以氣相層析質譜儀分析法檢驗
        ，既均係呈甲基安非他命陽性反應，顯見被告應有在前
        揭犯罪時間施用第二級毒品甲基安非他命之行為甚明。
    (三)此外，本件尚有第二級毒品甲基安非他命2 包（其中毛重
      0.2625公克，另1 包毛重0.53公克，此有臺北縣政府警察
      局新莊分局查獲煙毒鑑定證明書、同分局查獲毒品鑑定證
      明書各1 份在卷可稽。又被告坦承其施用上開甲基安非他
      命無訛，且將被告之尿液送驗結果，確係呈甲基安非他命
      陽性反應，已如上述，足見此等毒品應係甲基安非他命甚
      明，聲請意旨認此等毒品係安非他命，亦容有誤會）及燈
      泡、玻璃球、吸管各1 個扣案可稽。上開扣案物品核與被
      告施用本件毒品所可能使用或預備之物相符，益見被告確
      有施用第二級毒品甲基安非他命無誤。
    (四)綜上所述，被告前曾二犯施用毒品，且於前揭觀察、勒戒
      執行完畢釋放後，5 年內再犯本件施用第二級毒品甲基安
      非他命，事證應屬明確，其犯行應堪認定。
  二、查甲基安非他命係屬毒品危害防制條例第2 條第2 項第2
      款所規定之第二級毒品，核被告所為，係犯毒品危害防制
      條例第10條第2 項施用第二級毒品罪。被告持有毒品，復
      進而施用，其持有毒品之低度行為，為施用毒品之高度行
      為所吸收，不另論罪。被告先後多次施用第二級毒品甲基
      安非他命之犯行，時間緊接，所犯構成要件相同，顯係基
      於概括犯意反覆為之，為連續犯，依刑法第56條規定，以
      一罪論，並加重其刑。至聲請意旨固僅論及被告自94年初
      某日起至同年6 月底某日止之施用第二級毒品甲基安非他
      命之犯罪事實，漏未論及被告其餘施用第二級毒品甲基安
      非他命之犯罪事實，惟二者間有連續犯之裁判上一罪關係
      ，已如前述，該漏未論及之部分應為聲請效力所及，本院
      自應併予審判。
  三、原審認本案事證明確，予以論罪科刑，固非無見。惟查，
      聲請意旨僅論及被告自94年初某日起至同年6 月底某日止
      之施用第二級毒品甲基安非他命之犯罪事實，漏未論及被
      告其餘施用第二級毒品甲基安非他命之犯罪事實，惟二者
      間有連續犯之裁判上一罪關係，業如前述，原審未及審究
      ，容有未合，檢察官執此上訴，為有理由，自應由本院予
      以撤銷改判。本院審酌被告施用毒品，足以戕害其身心，
      滋生其他犯罪，惡化治安，嚴重損及公益，而被告前曾二
      犯施用毒品，業經觀察、勒戒執行完畢釋放，竟再為本件
      施用毒品犯行，顯見其不思悔改，自制力亦顯不佳，自應
      受有相當程度之刑事非難；惟另考量被告於犯後已能坦承
      犯行，而其施用毒品行為於本質上係屬自我戕害行為，反
      社會性之程度應屬較低等一切情狀，酌情量處如主文所示
      之刑，並諭知易科罰金之折算標準，以資懲儆。又前揭扣
      案之甲基安非他命2 包內之甲基安非他命，既屬第二級毒
      品，爰依毒品危害防制條例第18條第1 項前段規定，均併
      予宣告沒收銷燬之；至該甲基安非他命2 包之外包裝，係
      用於包裹毒品，防其裸露、潮濕，便於攜帶施用，亦係供
      施用毒品所用或預備之物，且係被告所有，此據被告於本
      院審理時供明在卷，爰依刑法第38條第1 項第2 款規定，
      亦均併予宣告沒收。另扣案之燈泡、玻璃球、吸管各1 個
      ，均係供本件施用甲基安非他命所用之物，且皆係被告所
      有，亦據被告於本院審理中供明無訛，同依刑法第38條第
      1 項第2 款規定，均併予宣告沒收。
據上論斷，應依刑事訴訟法第455 條之1 第3 項、第369 條第1
項前段、第364 條、第273 條之1 第1 項、第299 條第1 項前段
，毒品危害防制條例第10條第2 項、第18條第1 項前段，刑法第
11條、第56條、第41條第1 項前段、第38條第1 項第2 款，罰金
罰鍰提高標準條例第2 條，判決如主文。
本案經檢察官黃仙宜到庭執行職務。
中    華    民    國    95    年    2     月    23    日
                  刑事第十三庭  審判長法官  戴嘉清
                                      法官  林晏鵬
                                      法官  陳信旗
以上判決正本證明與原本無異。
本件不得上訴。
                                    書記官  陳昭綾
中    華    民    國    95    年    2     月    27    日
附錄本判決論罪科刑之法條：
毒品危害防制條例第10條第2 項
    施用第二級毒品者，處3 年以下有期徒刑。


司法院資訊處製作；財團法人民間司法改革基金會備份。
